【裁判字號】    96,訴,1273
【裁判日期】    970516
【裁判案由】    違反藥事法
【裁判全文】
臺灣士林地方法院刑事判決              96年度訴字第1273號
公  訴  人  臺灣士林地方法院檢察署檢察官
被      告  丁○○
                    臺北市○○.
上列被告因違反藥事法案件，經檢察官提起公訴（96年度偵字第
11337 號），被告於本院審判期日就被訴事實為有罪之陳述，經
本院合議庭裁定本案改由受命法官獨任以簡式審判程序進行審理
後，判決如下：
    主  文
丁○○轉讓第三級毒品，處有期徒刑肆月，如易科罰金以新台幣
壹仟元折算壹日。緩刑肆年。
    事  實
一、丁○○明知愷他命（Ketamine，以下稱簡稱K 他命）係毒品
    危害防制條例第2 條所列管之第三級毒品，依法不得轉讓，
    於民國96年6 月13日凌晨1 時許，在桃園縣蘆竹鄉某KTV 酒
    店內，向姓名年籍不詳之成年女子，以新臺幣3,500 元之價
    格，購入第三級毒品K 他命7 公克，嗣於同年6 月15日晚間
    8 時30分許，前往友人洪英宏（另為不起訴處分）位於臺北
    市○○區○○路137 號3 樓住處，竟基於轉讓第三級毒品愷
    他命（K 他命）之犯意，將少量第三級毒品愷他命（K 他命
    ）無償提供予友人乙○○、丙○○、戊○○等人施用。嗣於
    同日晚間10時許，為警持搜索票前往上址搜索查獲，並扣得
    K 他命晶體2 包（驗餘淨重5.043 公克）、K 他命粉末1 包
    （驗餘淨重0.486 公克）。
二、案經臺北市政府警察局中山分局報請臺灣臺北地方法院檢察
    署呈請臺灣高等法院檢察署檢察長核轉臺灣士林地方法院檢
    察署檢察官偵查起訴。
    理  由
一、本件被告所犯非死刑、無期徒刑、最輕本刑為3 年以上有期
    徒刑之罪，或高等法院管轄第一審之案件，被告於本院審判
    程序中，就被訴事實為有罪之陳述，經告以簡式審判程序之
    旨，並聽取檢察官、被告之意見後，本院合議庭裁定由受命
    法官進行簡式審判程序，是本件之證據調查，依刑事訴訟法
    第273 條之2 規定，不受同法第159 條第1 項、第161 條之
    2 、第161 條之3 、第163 條之1 及第164 條至第170 條規
    定之限制，合先敘明。
二、上揭事實業據被告丁○○於本院審理時坦承不諱（見本院卷
    第43頁），核與證人洪英宏、丙○○、戊○○、乙○○於警
    詢、偵查所述大致相符【見台灣台北地方法院檢察署（下稱
    北檢）96年度偵字第13281 號卷第12、26、42、115 頁、台
    灣士林地方法院檢察署（下稱甲○）96年度偵字第11337 號
    卷第7 、9 、26頁】。又證人乙○○、丙○○、戊○○為警
    查獲後所採集尿液經送驗後，呈Ketamine陽性反應，亦有臺
    北市政府警察局中山分局96年7 月19日北市警中分刑字第
    09632769500 號函及台灣尖端先進生技醫藥股份有限公司濫
    用藥物檢驗報告3 份在卷可參（見北檢96年度偵字第13281
    號卷第139 、153 頁，本院卷第37頁）。而疑似K 他命晶體
    2 包、粉末1 包經送行政院衛生署管制藥品管理局取部分鑑
    定，結果均檢出Ketamine（K 他命）成分等情，驗餘淨重分
    別為5.043 公克、0.486 公克，有該局管檢字第0960006559
    號鑑定書1 紙（見北檢96年度偵字第13281 號卷第128 頁）
    在卷可參，堪認被告之自白與事實相符。本件事證明確，被
    告犯行洵堪認定，應予依法論科。
三、核被告所為，係犯毒品危害防制條例第8 條第3 項之轉讓第
    三級毒品罪。被告轉讓毒品前後持有第三級毒品之低度行為
    ，為其轉讓之高度行為所吸收，不另論罪。被告雖同時轉讓
    K 他命予乙○○、丙○○、戊○○等3 人施用，惟其轉讓行
    為僅一，且本罪乃保護社會法益，故應以轉讓之次數論罪，
    而應論以一罪。另按轉讓毒品達一定數量者，加重其刑至二
    分之一，其標準由行政院定之，毒品危害防制條例第8 條第
    6 項定有明文；行政院據該規定於93年1 月7 日發布轉讓、
    持有毒品加重其刑之數量標準，該標準第2 條第1 項第3 款
    規定，轉讓、持有第三級毒品：淨重20公克以上者，加重其
    刑至二分之一。查被告僅轉讓微量愷他命（K 他命）予在場
    友人施用，並無證據足以認定其轉讓之第三級毒品之數量逾
    20公克，故本院並未依該條加重其刑。又起訴書認K 他命為
    藥事法所稱之禁藥，故被告係構成藥事法第83條第1 項之轉
    讓禁藥罪，然按藥事法所稱之「禁藥」，乃指經中央衛生主
    管機關明令公告禁止製造、調劑、輸入、輸出、販賣或陳列
    之毒害藥品；或未經核准擅自輸入之藥品，藥事法第22 條
    第1 項第1 、2 款定有明文，查衛生署核准K 他命成分之藥
    品許可證乙情，有行政院衛生署97年1 月9 日衛署藥字第
    0970000733號函在卷可徵 (見本院卷第71頁)， 是K 他命非
    屬藥事法第22條第1 項第1 款所稱之禁藥，另卷內並無證據
    證明被告轉讓之K 他命為其未經核准擅自輸入之藥品，是亦
    難認被告轉讓之K 他命為同條項第2 款所稱之禁藥，從而被
    告所為，應非藥事法第83條第1 項轉讓禁藥之犯行，起訴書
    此部分認定應屬誤會，惟其基本社會事實同一，起訴法條應
    予變更。爰審酌被告犯罪之動機、手段、轉讓毒品之對象人
    數、惡性、所致之損害暨犯後態度等一切情狀，量處如主文
    所示之刑，並諭知易科罰金之折算標準。又被告前未曾故意
    犯罪受有期徒刑以上刑之宣告，有臺灣高等法院被告前案紀
    錄表在卷可參，因一時失慮，偶罹刑典，犯罪後已坦承犯行
    ，尚知悔悟，經此刑之宣告後，應知警惕而無再犯之虞，本
    院因認暫不執行其刑為適當，爰宣告緩刑4 年，用啟自新。
四、扣案之K 他命晶體2 包（驗餘淨重5.043 公克）、K 他命粉
    末1 包（驗餘淨重0.486 公克），固屬毒品危害防制條例第
    2 條第2 項第3 款所定之第三級毒品，惟按查獲之第一、二
    級毒品及專供製造或施用第一、二級毒品之器具，不問屬犯
    人與否，均沒收銷燬之；查獲之第三、四級毒品及製造或施
    用之器具，無正當理由而擅自持有者，均沒入銷毀之，毒品
    危害防制條例第18條第1 項定有明文，而該條對於第一、二
    級毒品使用「沒收」之用語，對於第三、四級毒品則以「沒
    入」之用語，足見二者處罰之種類及性質均不同，換言之，
    「沒收」為刑罰之種類及性質；「沒入」則屬行政罰之種類
    及性質，除法律另有特別規定，否則法院對於屬行政罰種類
    之處罰自無權為之，因之，經查獲無正當理由而擅自持有第
    三、四級毒品，僅能由查獲機關依行政處分之「沒入銷燬」
    程序處理，尚不得由司法裁判機關諭知「沒收銷燬」之刑事
    處分（毒品危害防制條例施行細則第11條之1 亦有規定）。
    參諸前揭法律規定，被告無正當理由而擅自持有扣案之第三
    級毒品K 他命3 包，應由查獲機關予以沒入銷燬之行政處分
    ，法院並無逕予宣告沒收之職權。此部分宜由查獲機關另行
    依法處理。
據上論斷，應依刑事訴訟法第273 條之1 第1 項、第299 條第1
項前段、第300 條，毒品危害防制條例第8 條第3 項，刑法第11
條前段、第41條第1 項前段、第74條第1項，判決如主文。
本案經檢察官余秉甄到庭執行職務。
中    華    民    國    97    年    5     月   16     日
                  刑事第四庭法  官  洪慕芳
以上正本證明與原本無異。
如不服本判決，應於判決送達後10日內，向本院提出上訴狀。
                            書記官  林靜枝
中    華    民    國    97    年    5     月   16     日
附錄本案論罪科刑法條：
毒品危害防制條例第8 條第3 項：
  轉讓第三級毒品者，處3 年以下有期徒刑，得併科新臺幣30萬
  元以下罰金。


司法院資訊處製作；財團法人民間司法改革基金會備份。
